【裁判字號】    97,交抗,1960
【裁判日期】    971117
【裁判案由】    違反道路交通管理處罰條例
【裁判全文】
臺灣高等法院交通事件裁定            97年度交抗字第1960號
抗  告  人
即受處分人  甲○○
上列抗告人因道路交通管理處罰條例案件，不服臺灣桃園地方法
院97年度交聲字第1447號，中華民國97年10月27日裁定（原處分
案號：交通部公路總局新竹區監理所中壢監理站壢監裁字第裁53
－DB0000000號），提起抗告，本院裁定如下：
    主  文
抗告駁回。
    理  由
一、原裁定意旨略以：
  (一)按受處分人，不服主管機關依道路交通管理處罰條例第8條
    所為之處罰，得於接到裁決書之翌日起20日內，向管轄地方
    法院聲明異議，同條例第87條第1項定有明文。又依道路交
    通管理處罰條例第87條規定向管轄法院聲明異議之期間，自
    裁決書送達之翌日起算，並得依法扣除在途期間及聲請回復
    原狀；交通法庭認聲明異議不合法律上之程式或其異議權已
    經喪失者，應以裁定駁回之，道路交通案件處理辦法第12條
    、第18條前段亦分別定有明文。
  (二)原處分意旨略以：異議人即受處分人甲○○所有之車牌號碼
    IUK-702號普通重型機車，於民國97年1月19日下午4時25分
    許，行經桃園縣中壢市○○路與中北路口時，因「未戴安全
    帽」、「經警方鳴笛以手勢示意拒絕停車加速衝撞逃逸」之
    違規行為，經桃園縣政府警察局交通隊中壢分隊員警掣單逕
    行舉發（舉發單號：桃警局交字第DB0000000號），爰依道
    路交通管理處罰條例第31條第6項、第60條第1項規定，分別
    裁處罰鍰新臺幣500元、6,000元，並記違規點數1點。
  (三)異議意旨略以：異議人甲○○並未收到舉發單及照片證明之
    掛號信件，而自97年1月19日至同年8月30日期間亦未收到招
    領郵件通知，僅於同年7月30日收受裁決書1份，期間內均不
    知違規情形。且異議人平日上班開車往返桃園南崁及桃園大
    園，偶有騎車均必戴上安全帽，亦不會拒絕稽查而逃逸。本
    件異議人並未收受送達，且是否為本人違規亦有疑義，爰依
    法聲明異議等語。
  (四)經查，本件裁決書之作成時間為97年7月21日，該裁決書於
    97年7月30日送達，由異議人本人親自收受，此為異議人於
    本院調查時所自承，且有卷附交通部公路總局新竹區監理所
    中壢監理站送達證書可稽，故本件送達程序合法，異議期限
    應自異議人收受裁決書即97年7月30日之翌日即97年7月31日
    起算20日內為之，因異議人現住桃園縣中壢市，依法院訴訟
    當事人在途期間標準第4條第1款第1目之規定，不須加計在
    途期間，故期限末日為97年8月19日。茲異議人遲至97年9月
    1日始具狀向本院聲明異議，有聲明異議狀上之收文章戳可
    憑，其異議權顯已喪失，依前揭法條意旨，應以裁定駁回之
    。
二、抗告意旨略以：因未收到罰單，應依道路交通管理處罰條例
    第31條第6項、第60條第1項之規定，視為期限內罰款3,500
    元才合理；97年1月19日起至2月19日止，未收到罰單，也未
    收到郵件招領通知；於接到裁決書後，立即前往中壢監理站
    申訴，因不熟悉聲明異議程序，沒人告知應填司法狀紙；詢
    問中壢監理站人員始知應到中壢簡易庭買司法狀紙、提異議
    ，但已逾8月20日異議期間；抗告人一向守法，從未逾期繳
    罰單。綜上，應視為期限內，罰款3,500元才合理云云。
三、按受處分人，不服第8條主管機關所為之處罰，得於接到裁
    決書之翌日起20日內，向管轄地方法院聲明異議，道路交通
    管理處罰條例第87條第1項定有明文；再依道路交通管理處
    罰條例第87條規定向管轄法院聲明異議之期間，自裁決書送
    達之翌日起算，並得依法扣除在途期間及聲請回復原狀，道
    路交通案件處理辦法第12條亦有明文；再按處理違反道路交
    通管理事件，有關文書送達之程序，依行政程序法之規定，
    違反道路交通管理事件統一裁罰基準及處理細則第5條定有
    明文；而依行政程序法第72條第1項前段、第73條第1項之規
    定：送達，於應受送達人之住居所、事務所或營業所為之；
    於應送達處所不獲會晤應受送達人時，得將文書付與有辨別
    事理能力之同居人、受僱人或應送達處所之接收郵件人員。
    而前述交通異議事件之程序規定，為聲明異議之合法要件，
    受處分人之聲明異議自須合於此項程序規定，法院始得受理
    為實體之審查。又交通法庭認聲明異議不合法律上之程式，
    且無從補正者，應以裁定駁回之，道路交通案件處理辦法第
    18條亦有規定。
四、查本件抗告人即受處分人甲○○所有之重型機車（車號：
    IUK-702號），因違反道路交通管理處罰條例案件，於97年1
    月19日由桃園縣政府警察局交通隊中壢分隊警員陳忠安逕行
    舉發，以掛號郵件寄發違規通知（掛號號碼：392853號）通
    知抗告人，因未獲會晤抗告人亦無受領文書之同居人、受僱
    人或應送達處所接收郵件人員，已將該郵件寄存於中壢1支
    局，(此有桃園縣政府警察局中壢分局97年8月14日中警分交
    字第0977037970號函及送達證書影本在卷可稽，足以證明本
    件確有合法寄存)。依行政程序法第74條第1項、第2項之規
    定，已發生合法送達文書之效力。因抗告人未主動繳納罰款
    ，交通部公路總局新竹區監理所因而裁罰鍰新台幣6,500元
    ，該裁決書下方並有文字說明「受處分人不服處罰者，得於
    接到裁決書之翌日起二十日內，以司法狀紙提出聲明異議，
    載明裁決日期、字號及理由，交由本所（中壢監理站）轉送
    管轄地方法院」。抗告人於97年7月30日收受該裁決書，此
    有送達證書影本在卷可佐，是抗告人至遲應於同年8月19日
    前向管轄之桃園地方法院聲明異議。詎抗告人遲至9月1日始
    向桃園地方法院聲明異議，此有該院收狀日期章戳蓋於聲明
    異議狀可查，已逾上開法定異議期間，異議為不合法，且無
    從補正。原法院因而裁定駁回異議，核無不合。抗告人仍執
    前詞提起抗告，核無理由，應該駁回。
五、據上論結，應依道路交通案件處理辦法第26條，刑事訴訟法
    第412條，裁定如主文。
中    華    民    國    97    年    11    月    17    日
                  刑事第十二庭  審判長法  官  蔡永昌
                                      法  官  蔡新毅
                                      法  官  陳榮和
以上正本證明與原本無異。
不得再抗告。
                                      書記官  林吟玲
中    華    民    國    97    年    11    月    18    日


司法院資訊處製作；財團法人民間司法改革基金會備份。
